【裁判字號】    92,交易,109
【裁判日期】    920910
【裁判案由】    過失傷害
【裁判全文】
臺灣臺南地方法院刑事判決                        九十二年度交易字第一九號
    公  訴  人  臺灣台南地方法院檢察署檢察官
    被      告  丙○○
右列被告因過失傷害案件，經檢察官提起公訴（九十二年度調偵字第一０九號），本
院判決如左：
    主  文
丙○○因過失傷害人致重傷，處有期徒刑伍月，如易科罰金，以佰元折算壹日。
    事  實
一、丙○○於民國九十一年十一月二日上午，駕駛車號ＵＬ─２７２２號自用小客車
    ，沿台南縣新化鎮○○路由西往東方向行駛，於同日上午十一時許，途經中山路
    與竹子腳路之設有行車管制燈號交岔路口時，本應注意駕駛人駕駛汽車，應遵守
    道路交通號誌之指示及汽車行駛至交岔路口，其行進、轉彎，應遵守燈光號誌之
    指示，而依當時天氣晴朗、路面乾燥無缺陷、道路上未有任何障礙物、視距復屬
    良好，客觀上又無不能注意之情事，其能注意竟疏未注意其行向號誌為紅燈之禁
    止通行指示，未停等綠燈仍貿然直行欲通過岔路口，適丁○○騎乘車號ＵＸＫ—
    ６７２號輕型機車搭載乙○○，沿竹子腳路由南向北駛至該岔路口，見其行向號
    誌為綠燈燈號指示欲作左轉彎進入中山路，丙○○因闖紅燈見狀煞避不及，致其
    汽車右前車頭與丁○○之機車車頭發生碰撞，造成丁○○及後載之乙○○均人車
    倒地，丁○○因而受有左膝關節粉碎性骨折、背部及四肢多處嚴重挫傷、左側腓
    腸神經受損併左側垂足之重傷害，乙○○則受有左腳踝扭傷及擦傷之傷害。車禍
    事故發生後，台南縣警察局新化分局唪口派出所警員甲○○到場處理，在員警尚
    不知何人為肇事車輛之駕駛人前，丙○○主動表示其為駕駛人並自首犯行，接受
    裁判。
二、案經丁○○、乙○○訴由台南縣警察局新化分局報請臺灣台南地方法院檢察署檢
    察官偵查起訴。
    理  由
一、訊據被告丙○○對於右開時、地駕車闖紅燈與告訴人丁○○所騎機車發生碰撞車
    禍，並致告訴人丁○○、乙○○均受傷之事實均坦承不諱，核與告訴人丁○○、
    乙○○分別於警、偵訊及本院審訊時到庭指訴之情節相符，復有台南縣警察局道
    路交通事故調查報告表、台南縣警察局舉發違反道路交通管理事件通知單影本各
    一紙、道路交通事故現場蒐證照片六幀在卷可稽，而告訴人丁○○及乙○○係因
    本件車禍分別受有如事實欄所示之傷害，其中告訴人丁○○係因受有左膝關節粉
    碎性骨折、背部及四肢多處嚴重挫傷、左側腓腸神經受損併左側垂足，其中左膝
    有顯著運動障礙，需輪椅助行及旁人協助日常生活運動活動；另左側腓腸神經受
    損併垂足，恐有殘廢之虞，確實屬於難治之程度等情，亦有奇美醫學中心診斷證
    明書四紙、財團法人奇美醫院九十二年六月十二日（九二）奇醫字第二六０二號
    函檢送之奇美醫院法院專用病情摘要及身心障礙手冊影本各一份附卷可為佐參，
    足見告訴人丁○○前開所受傷勢已達於身體有重大難治之重傷害程度。按駕駛人
    駕駛汽車，應遵守道路交通號誌之指示；汽車行駛至交岔路口，其行進、轉彎，
    應遵守燈光號誌之指示，道路交通安全規則第九十條、第一百零二條第一項第一
    款分別定有明文。查被告有經正常程序考領駕照，為有駕駛經驗之人，對於上開
    交通安全規則自知之甚稔，為其應注意之事項，而肇事當時係天候晴朗、日間自
    然光線、柏油路面、中山路為四線道、竹子腳路為雙線道、標線清晰、有快慢車
    道劃分、正常號誌交岔路口、路面乾燥無缺陷、無障礙物、視距良好、限速五十
    公里，有前開道路交通事故調查報告表載明可考，據此判斷，足見依當時狀況被
    告客觀上並無不能注意之情狀，是被告丙○○應注意能注意竟疏未注意其行向號
    誌為紅燈之禁止通行指示，仍闖紅燈直行欲通過岔路口，適告訴人丁○○騎乘機
    車後載乙○○自竹子腳路依燈號綠燈指示作左轉彎而發生碰撞，因而肇事，被告
    自有違前開規定之注意義務，其顯有過失，本件經送臺灣省台南區車輛行車事故
    鑑定委員會及臺灣省車輛行車事故覆議鑑定委員會鑑定結果均同此認定，有前開
    委員會南鑑字第九二０二八四號鑑定意見書及府覆議字第九二一０六七五號覆議
    意見書各一份在卷可憑，雖臺灣省台南區車輛行車事故鑑定委員會鑑定結果另認
    「丁○○駕駛輕機車，起駛未注意，為肇事次因」，惟前開覆議結果已推翻原鑑
    定報告所謂告訴人丁○○為肇事次因之認定，並認丁○○無肇事因素。按汽車駕
    駛人可信賴其他參與交通之對方亦能遵守交通規則，同時為必要之注意，謹慎採
    取適當之行動，而對於不可預知之他方參予交通者之違規行為，並無預防之義務
    ，最高法院七十四年臺上字第四二一九號判例意旨可資參照。而查肇事地點為設
    有行車管制號誌之交岔路口，被告與告訴人丁○○行經設有行車管制號誌路口，
    本均應依號誌指示行駛，而告訴人丁○○係於前述時間騎駛機車後載乙○○，沿
    竹子腳路由南向北駛至上開岔路口，因其行向之行車管制號誌已轉換為綠燈，告
    訴人丁○○見其車前並無來車而作起駛通行後，始突遭闖紅燈過來之被告自小客
    車撞及等情，業據告訴人丁○○供明在卷可按，且為被告所不爭執，是告訴人丁○○當時係騎機車，且係遵行其行向號誌綠燈之指示行駛，而一般人騎駛機車，
    所注意者為自已車前之行駛路況，尤其係在已遵行號誌之情形下，因而是否能防
    備其左右行向車道之他車輛，並注意該車輛是否會違規闖紅燈，此不無所疑，況
    被告係在告訴人已駛出竹子腳路路口時突然駛至，衡情告訴人丁○○應無法預見
    在中山路行向車道上之他車輛均已遵行號誌停等紅燈之情形下，被告會未遵循行
    向號誌指示而闖紅燈突如駛出，是告訴人丁○○既是依號誌指示行駛，其應無肇
    事因素甚明。從而前開認定告訴人丁○○有肇事次因之鑑定意見書既顯有不完備
    之處而存有疑義，自不足遽為告訴人丁○○不利之事證，而臺灣省車輛行車事故
    覆議鑑定委員會覆議意見書，與本院上開調查相同，自可為有利告訴人丁○○之
    佐證，併此敘明。又被告之過失行為與告訴人二人所受上開傷害之間，顯有相當
    因果關係，亦無疑義。從而，本件事證已甚明確，被告之過失傷害犯行，堪以認
    定。
二、核被告丙○○所為，係犯刑法第二百八十四條第一項後段之過失重傷害罪及同法
    第二百八十四條第一項前段之過失傷害罪，公訴意旨就被告所犯告訴人丁○○部
    分，認應依刑法第二百八十四條第一項前段之過失傷害罪處斷，尚有未洽，惟起
    訴事實相同，爰依法變更法條，併予敘明。被告丙○○其一過失傷害行為，致丁○○、乙○○均受有傷害，核屬一行為觸犯過失重傷害及過失傷害罪名，為想像
    競合犯，應從一重之過失重傷害罪處斷。而被告肇事後未被有偵查權之公務員或
    機關發覺其為犯嫌前，留在事故現場向到場處理之警員自承犯行，進而接受裁判
    ，此業據被告供明在卷可按，並經證人即本件車禍現場處理員警甲○○到庭陳證
    無訛，被告行為合乎自首之要件，應依刑法第六十二條前段減輕其刑。爰審酌被
    告之品行、應負過失責任之程度、造成告訴人二人傷害之結果、肇事後尚未與告
    訴人達成民事上之和解，及其犯後尚能坦認犯行態度良好等一切情狀，量處如主
    文所示之刑，並諭知易科罰金之折算標準，以資懲儆。
據上論斷，應依刑事訴訟法第二百九十九條第一項前段、第三百條，刑法第二百八十
四條第一項前段、第二百八十四條第一項後段、第五十五條、第六十二條前段、第四
十一條第一項前段，罰金罰鍰提高標準條例第一條前段、第二條，判決如主文。
本案經檢察官陳明進到庭執行職務。
中      華      民      國      九十二      年      九      月    十    日
                                      臺灣臺南地方法院交通法庭
                  法  官  張  瑛  宗
右正本證明與原本無異。
如不服本判決，應於判決送達後十日內，向本院提出上訴狀。
                                          書記官  陳  志  德
中      華      民      國      九十二      年      九      月    十    日
附錄本案論罪科刑罰條：
中華民國刑法第二百八十四條
(過失傷害罪)
因過失傷害人者，處六月以下有期徒刑、拘役或五百元以下罰金，致重傷者，處一年
以下有期徒刑、拘役或五百元以下罰金。
從事業務之人，因業務上之過失傷害人者，處一年以下有期徒刑、拘役或一千元以下
罰金，致重傷者，處三年以下有期徒刑、拘役或二千元以下罰金。


司法院資訊處製作；財團法人民間司法改革基金會備份。
